臺灣高等法院刑事判決　　　　　　　　94年度上訴字第2362號
上　訴　人
即　被　告　甲○○
上列上訴人因偽造文書等案件，不服臺灣板橋地方法院92年度訴
字第1835號，中華民國94年1月19日第一審判決（起訴案號：臺
灣板橋地方法院檢察署91年度偵字第17408號、91年度偵緝字第1
304號、92年度偵緝字第692號、92年度偵字第10431號），提起
上訴，本院判決如下：
    主  文
上訴駁回。
    事  實
一、甲○○與李根宏（業經台灣板橋地方法院─以下簡稱板橋地
    院，於民國93年7月9日通緝），於91年1月17日清晨4、5時
    許，在台北縣永和市○○街秀山市場內，明知鍾文忠（業經
    板橋地院於93年6月23日判處有期徒刑3月確定）所交付之乙
    ○○健康保險卡、國民身分證及附表一之信用卡4張，係來
    路不明之贓物（91年1月17日零時30分許，乙○○將其所有
    車牌號碼3C─2978號之自用小客車，停放於台北縣中和市○
    ○街45巷巷口，遭不詳之人竊取，乙○○之健康保險卡、國
    民身分證及附表一之信用卡4張因放置於車上，隨車遭竊）
    ，竟共同基於收受贓物之犯意聯絡而予以收受。
二、甲○○與李根宏復共同意圖為自己不法之所有，基於行使偽
    造私文書及詐欺取財之概括犯意聯絡，連續為下列犯行：
１、於91年11月17日上午7時5分許，2人至台北縣中山區○○街
    14號1樓屈臣氏商店，由甲○○持附表二編號1乙○○之信用
    卡，購買內褲1件，新台幣（下同）99元，並由甲○○於屈
    臣氏店員所交付１式2聯之簽帳單上偽簽「乙○○」之簽名2
    枚，表示乙○○同意依簽帳單所示之金額付款予發卡銀行之
    意思，而偽造該簽帳單之私文書，並持以交付予屈臣氏店員
    而行使之（其中第一聯持卡人存根聯再由該店員交予甲○○
    收執），致該店員誤信甲○○係持卡人乙○○，而陷於錯誤
    ，將內褲1件交付予甲○○，並使富邦銀行於屈臣氏商店請
    款時代為墊付所消費之款項，足以生損害於乙○○、屈臣氏
    商店與富邦銀行。
２、甲○○與李根宏於上開屈臣氏商店刷卡購物後，巧遇友人潘
    坤顯（業經板橋地院於93年3月15日通緝），甲○○、李根
    宏詢問潘坤顯何處可刷卡換取現金，潘坤顯遂撥打電話詢問
    不知情之陳志清，由陳志清提供林陪景（業經板橋地院於93
    年7月9日發佈通緝）之聯絡方式，並由真實姓名年籍不詳自
    稱「陳文川」之成年男子駕駛自用小客車搭載潘坤顯、甲○
    ○、李根宏３人，前往臺北市中山區○○○路○段97號2樓大
    誠旅行社有限公司（下稱大誠旅行社）找尋林陪景。甲○○
    、李根宏、潘坤顯即共同基於行使偽造私文書及詐欺取財之
    犯意聯絡，林陪景則明知其與李根宏等人間並無購買機票之
    實際交易行為，仍與李根宏、甲○○、潘坤顯3人基於詐欺
    取財之犯意聯絡，提供「假消費、真刷卡」以換取現金之服
    務，由李根宏接續於如附表二編號2至10所示之時間，持乙
    ○○附表2至10所示之信用卡，在台北市○○○路○段97號2
    樓，交由林陪景分別使用大誠旅行社及其擔任實際負責人、
    名義負責人為張雅萍（另經台灣板橋地方法院檢察署檢察官
    為不起訴處分）之「大將洋行」之刷卡機，製作如附表二編
    號2至10所示之1式2聯之簽帳單，由李根宏於該等簽帳單上
    偽造「乙○○」之簽名各2枚，並在大誠旅行社購票確認單
    上客戶名稱欄「乙○○」之姓名上偽造「乙○○」之指印2
    枚，以表示乙○○本人確有購買機票之事實，復將上開簽帳
    單及購票確認單持交林陪景行使之，而盜刷附表二編號2至
    編號10之金額，足以生損害於乙○○、富邦銀行、大眾銀行
    與陽信銀行。嗣經乙○○於同日查悉上情，報警處理，並通
    知林陪景其信用卡遭盜刷乙事，林陪景遂就附表編號2至10
    所示9筆交易向銀行為退款之處理，致各該發卡銀行均未就
    上開交易代為墊付款項，此部分詐欺取財之犯行始未得逞。
三、案經臺北市政府警察局移送臺灣板橋地方法院檢察署檢察官
    ，暨臺灣板橋地方法院檢察署檢察官自動檢舉後偵查起訴。
    理  由
壹、程序部分：
一、上訴人即被告甲○○經合法傳喚，無正當理由不到庭，爰不
    待其陳述，逕為一造辯論判決。
貳、實體部分：
一、上揭犯罪事實，業據被告甲○○於警、偵訊及原審審理時坦
    承不諱，核與共犯鍾文忠（91年度偵緝字第1304號卷─以
    下簡稱1304號卷，第37頁背面、第38頁背面、第49頁，92年
    度偵緝字第692號卷─以下簡稱692號卷，第38頁背面，、92
    年度偵字第10431號卷─以下簡稱10431號卷，第37頁背面，
    原審卷 (一)第206頁、第207頁），李根宏（1304號卷第26
    頁背面、第28頁背面、第68頁、第74頁背面、91年度偵字第
    17408號卷─以下簡稱17408號卷，第125頁背面、原審卷 (
    一)第207頁至第209頁），潘坤顯（17408號卷第7頁、第7頁
    背面、第108頁背面、第109頁、第119頁背面、第120頁）於
    警、偵訊及原審審理時之供述大致相符。又乙○○之健康保
    險卡、國民身分證與附表一之4張信用卡，係於前開時地為
    不詳之人竊取，非乙○○本人持附表一之信用卡為附表二所
    示之10 筆交易等情，業經證人乙○○於警詢及偵查中證述
    綦詳（17408號卷第24頁、第25頁、第99頁、第100頁），並
    有乙○○之車輛失竊證明單（17408號卷第29頁），附表一
    之信用卡影本（17408號卷第31頁、第32頁）可資佐證。被
    告分別與共犯李根宏、潘坤顯持附表一之信用卡於附表二之
    時、地刷消費，及偽造乙○○之簽名於簽帳單及偽造乙○○
    之指印於購票確認單上購物或假刷卡借現金，分別有信用卡
    一般交易帳單資料查詢（17408號卷第35頁、第36頁）、財
    團法人聯合信用卡處理中心交易資料查詢資料（17408號卷
    第34頁）、大誠旅行社購票確認單（17408號卷第39頁）、
    附表二編號1所示簽帳單之商店存根聯影本、附表二所示編
    號2至6所示簽帳單之存根聯影本、財團法人聯合信用卡處理
    中心92 年10月23日（92）聯卡會計字第505號函、香港商香
    港上海匯豐銀行（以下簡稱匯豐銀行）92年12月3日（92）
    港匯銀卡字第03427號函與93年1月6日（92）港匯銀卡字第
    04009 號函各1紙、富邦銀行信用卡部交易查詢資料2紙（
    17408號偵查卷第27頁、第29頁、第33頁至第39頁、原審卷
    (一)第137頁、第138頁、第200頁至第201頁）在卷足憑。另
    購票確認單上乙○○姓名上之指印2枚，經送請內政部警政
    署刑事警察局鑑定結果，認與該局檔存李根宏指紋卡之左拇
    指指紋相符乙節，復有卷附該局91年1月17日（91）刑紋字
    第14046號鑑驗書可稽（17408號卷第40頁、第41頁）。本件
    事證明確，被告之犯行至堪認定。
二、(一)、就犯罪事實欄一部分：被告所為，係犯刑法第349條第1
    項之收受贓物罪；就犯罪事實欄二、１之部分：被告所為，
    係犯刑法第216條、第210條之行使偽造私文書罪與同法第
    339條第1項之詐欺取財罪；犯罪事實欄二、２部分：被告所
    為，係犯刑法第216條、第210條之行使偽造私文書罪與同法
    第339條第3項之詐欺取財未遂罪。(二)、被告與李根宏二人就
    上揭收受贓物犯行及事實欄二、１之行使偽造私文書與詐欺
    取財之犯行；被告、李根宏、潘坤顯就事實欄二、２之行使
    偽造私文書及詐欺取財未遂之犯行，及其等三人與林陪景就
    上開詐欺取財未遂犯行間，分別有犯意聯絡及行為分擔，皆
    為共同正犯。公訴意旨漏未論及被告與林陪景共犯之部分，
    併予敘明。(三)、被告偽造署押為偽造私文書之部分行為，其
    偽造私文書後，復持以行使，偽造私文書之低度行為應為行
    使偽造私文書之高度行為所吸收，均不另論罪。被告先後數
    次行使偽造私文書及詐欺取財既遂、未遂之犯行，均時間緊
    接，手段相同，所犯各係構成要件相同之罪名，顯係基於概
    括之犯意反覆為之，均為連續犯，應分別依刑法第56條連續
    犯之規定，論以一連續行使偽造私文書罪及情節較重之連續
    詐欺取財既遂罪，並均依法加重其刑。被告所犯收受贓物罪
    、連續行使偽造私文書罪及連續詐欺取財罪間，有方法目的
    之牽連關係，為牽連犯，應依刑法第55條後段之規定，從較
    重之連續行使偽造私文書罪處斷。
三、原審以被告罪證明確，適用刑法第56條、第349條第1項、第
    216條、第210條、第339條第1項、第55條、第41條第1項前
    段、罰金罰鍰提高標準條例第1條前段、第2條，並審酌被告
    曾因偽造文書案件，經本院於91年7月26日，以91年度上易
    字第1857號判處有期徒刑5月確定，有本院被告全國前案紀
    錄表在卷為據（本案未構成累犯），其年輕力壯，不思自食
    其力，貪慾圖便，兼衡其犯罪之手段、目的、所生危害程度
    及犯後坦承犯行態度良好等一切情狀，量處有期徒刑5月，
    並諭知易科罰金之折算標準。並就附表二編號1所示信用卡
    簽帳單之持卡人存根聯1紙，並未扣案，且已由被告丟棄乙
    節，業據被告於原審審理時供述無訛（原審94年1月5日審判
    筆錄），又附表二編號1至10所示信用卡簽帳單之商店存根
    聯各1紙，因均已逾保存期限，致已無法調閱等情，亦有前
    引財團法人聯合信用卡處理中心92年10月23日（92）聯卡會
    計字第505號函、匯豐銀行92年12月3日（92）港匯銀卡字第
    03427號函可參，足認上開附表二編號1所示信用卡簽帳單之
    持卡人存根聯及編號1至編號10所示簽帳單之商店存根聯均
    已不存在，而該等簽帳單上所偽造「乙○○」簽名亦已不存
    在，是此部分之簽帳單與其上偽造之「乙○○」簽名各1枚
    自無庸諭知沒收，並敘明公訴意旨此部分沒收之請求，尚難
    准許，並無不合；另附表二編號2至10所示信用卡簽帳單之
    持卡人存根聯共9紙與卷附之大誠旅行社購票確認單1紙，均
    係被告、李根宏、潘坤顯為本案行使偽造私文書與詐欺取財
    ，及其等3人與林陪景為本案詐欺取財犯行所用之物，由林
    陪景收執，該9紙持卡人存根聯雖未扣案，惟無證據證明確
    已滅失，原審依刑法第38條第1項第2款之規定，將該9紙簽
    帳單之持卡人存根聯及上開購票確認單宣告沒收。至該9紙
    簽帳單持卡人存根聯上所偽造之「乙○○」署押各1枚，及
    購票確認單上偽造之乙○○指印2枚，原審因該等偽造署押
    所附著之簽帳單持卡人存根聯及購票確認單已宣告沒收，爰
    不另為沒收之諭知，亦屬正確。原審並就附表二所示之各份
    簽帳單均屬1式2聯乙節，有財團法人聯合信用卡處理中心92
    年10月23日（92）聯卡會計字第505號函、匯豐銀行93年1月
    6日（92）港匯銀卡字第04009號函各1紙足資為憑，公訴意
    旨認該等簽帳單係3聯式，並請求將簽帳單第3聯上偽造之「
    乙○○」簽名沒收，係屬誤會，並予敘明，亦屬正確。綜上
    ，原判決認事用法及量刑均無不合，被告提起上訴，為無理
    由，應予駁回。
據上論斷，應依刑事訴訟法第368條、第371條，判決如主文。
本案經檢察官柯麗鈴到庭執行職務。
中　　華　　民　　國　　94　　年　　10　　月　　25　　日
　　　　　　　　　刑事第十六庭  審判長法　官  曾德水
　　　　　　　　　　　　　　　　　    法　官  范清銘
　　　　　　　 　 　　　　　　　　　　法　官  杜惠錦
以上正本證明與原本無異。
如不服本判決，應於收受送達後十日內向本院提出上訴書狀，其
未敘述上訴之理由者並得於提起上訴後十日內向本院補提理由書
（均須按他造當事人之人數附繕本）。
                                      書記官  楊秋鈴
中　　華　　民　　國　　94　　年　　10　　月　　25　　日
附錄：本案論罪科刑法條全文
刑法第349條第1項
收受贓物者，處三年以下有期徒刑、拘役或五百元以下罰金。
刑法第216條
(行使偽造變造或登載不實之文書罪)行使第210條至第215條之文
書者，依偽造、變造文書或登載不實事項或使登載不實事項之規
定處斷。
刑法第210條
(偽造變造私文書罪)
偽造、變造私文書，足以生損害於公眾或他人者，處五年以下有
期徒刑。
刑法第339條第1項
(普通詐欺罪)
意圖為自己或第 3 人不法之所有，以詐術使人將本人或第 3 人
之物交付者，處五年以下有期徒刑、拘役或科或併科1000元以下
罰金。
附表一：
┌───┬───────┬───────────────┐
│編  號│信用卡類別    │    信  用  卡  卡  號        │
├───┼───────┼───────────────┤
│  1   │陽信商業銀行  │    0000000000000000          │
├───┼───────┼───────────────┤
│  2   │大眾商業銀行  │    0000000000000000          │
├───┼───────┼───────────────┤
│  3   │富邦商業銀行  │    0000000000000000          │
├───┼───────┼───────────────┤
│  4   │富邦商業銀行  │    0000000000000000          │
└───┴───────┴───────────────┘
附表二：
┌──┬─────┬────┬──────┬─────┬─────────┐
│編號│信用卡之卡│消費時間│地點與特約商│刷卡金額  │簽帳單或盜刷明細  │
│    │別與卡號  │        │店名稱      │（新臺幣）│                  │
├──┼─────┼────┼──────┼─────┼─────────┤
│ １ │富邦銀行卡│91年1 月│臺北市中山區│99元      │簽帳單（91偵17408 │
│    │號00000000│17日上午│雙城街14號1 │          │號卷─以下簡稱    │
│    │00000000號│7 時5分 │樓屈臣氏商店│          │17408號卷)第27頁  │
│    │信用卡    │        │            │          │                  │
├──┼─────┼────┼──────┼─────┼─────────┤
│ ２ │富邦銀行卡│91年1 月│臺北市中山區│9900元    │簽帳單（17408號卷 │
│    │號00000000│17日上午│民權東路2 段│          │第38頁）          │
│    │00000000號│7 時45分│97號2 樓    │          │富邦銀行信用部盜刷│
│    │信用卡    │        │大誠旅行社  │          │明細資料（17408號 │
│    │          │        │            │          │卷第35頁）        │
├──┼─────┼────┼──────┼─────┼─────────┤
│ ３ │大眾銀行卡│91年1 月│臺北市中山區│15500元   │簽帳單（17408號卷 │
│    │號00000000│17日上午│民權東路2 段│          │第37頁）          │
│    │00000000號│7 時46分│97號2 樓    │          │聯合信用卡處理中心│
│    │信用卡    │        │大誠旅行社  │          │交易明細表（17408 │
│    │          │        │            │          │號卷第34頁）      │
│    │          │        │            │          │　                │
├──┼─────┼────┼──────┼─────┼─────────┤
│ ４ │富邦銀行卡│91年1 月│臺北市中山區│15500元   │簽帳單（17408號卷 │
│    │號00000000│17日上午│民權東路2 段│          │第37頁）          │
│    │00000000號│7 時46分│97號2 樓    │          │富邦銀行信用部盜刷│
│    │信用卡    │        │大誠旅行社  │          │明細資料（17408號 │
│    │          │        │            │          │卷第36頁）        │
├──┼─────┼────┼──────┼─────┼─────────┤
│ ５ │陽信銀行卡│91年1 月│臺北市中山區│15500元   │簽帳單（17408號卷 │
│    │號00000000│17日上午│民權東路2 段│          │第37頁）          │
│    │00000000號│7 時53分│97號2 樓    │          │                  │
│    │信用卡    │        │大誠旅行社  │          │                  │
├──┼─────┼────┼──────┼─────┼─────────┤
│ ６ │陽信銀行卡│91年1 月│臺北市中山區│9900元    │簽帳單（17408號卷 │
│    │號00000000│17日上午│民權東路2 段│          │第38頁）          │
│    │00000000號│7 時55分│97號2 樓    │          │                  │
│    │信用卡    │        │大誠旅行社  │          │                  │
├──┼─────┼────┼──────┼─────┼─────────┤
│ ７ │富邦銀行卡│91年1 月│臺北市中山區│9900元    │富邦銀行信用部盜刷│
│    │號00000000│17日上午│民權東路2 段│          │明細資料（17408 號│
│    │00000000號│8 時12分│97號2 樓    │          │卷第35頁）        │
│    │信用卡    │        │（使用大將洋│          │                  │
│    │          │        │行之刷卡機）│          │                  │
├──┼─────┼────┼──────┼─────┼─────────┤
│ ８ │富邦銀行卡│91年1 月│臺北市中山區│15500元   │富邦銀行信用部盜  │
│    │號00000000│17日上午│民權東路2 段│          │刷明細資料（17408 │
│    │00000000號│8 時12分│97號2 樓    │          │號卷第36頁）      │
│    │信用卡    │        │（使用大將洋│          │                  │
│    │          │        │行之刷卡機）│          │                  │
├──┼─────┼────┼──────┼─────┼─────────┤
│ ９ │大眾銀行卡│91年1 月│臺北市中山區│15840元   │聯合信用卡處理中心│
│    │號00000000│17日上午│民權東路2 段│          │交易明細表（17408 │
│    │00000000號│8 時14分│97號2 樓    │          │號卷第34頁）      │
│    │信用卡    │        │（使用大將洋│          │                  │
│    │          │        │行之刷卡機）│          │                  │
├──┼─────┼────┼──────┼─────┼─────────┤
│ 10 │陽信銀行卡│91年1 月│臺北市中山區│10048元   │聯合信用卡處理中心│
│    │號00000000│17日上午│民權東路2 段│          │交易明細表（17408 │
│    │00000000號│8 時20分│97號2 樓    │          │號卷第34頁）      │
│    │信用卡    │        │（使用大將洋│          │                  │
│    │          │        │行之刷卡機）│          │                  │
└──┴─────┴────┴──────┴─────┴─────────┘
